最高法院民事裁定　　　　　　　　　　111年度台上字第609號
上　訴　人　劉季畇
訴訟代理人　林彥百律師 
被 上訴 人　曾銘雄
訴訟代理人　鄭國安律師
　　　　　　劉怡孜律師
　　　　　　謝孟璇律師
上列當事人間請求履行協議事件，上訴人對於中華民國110 年10
月6日臺灣高等法院高雄分院第二審判決（110年度上字第45號）
，提起上訴，本院裁定如下：
    主  文
上訴駁回。
第三審訴訟費用由上訴人負擔。
    理  由
    按上訴第三審法院，非以原判決違背法令為理由，不得為之
。又提起上訴，上訴狀內應記載上訴理由，其以民事訴訟法第46
9 條所定事由提起第三審上訴者，應於上訴狀內表明原判決所違
背之法令及其具體內容、暨依訴訟資料合於該違背法令之具體事
實。其依同法第469條之1規定提起上訴者，並應具體敘述為從事
法之續造、確保裁判之一致性或其他所涉及之法律見解具有原則
上重要性之理由。同法第467條、第470條第2 項分別定有明文。
而依同法第468 條規定，判決不適用法規或適用不當者，為違背
法令；依同法第469 條規定，判決有該條所列各款情形之一者，
為當然違背法令。是當事人提起第三審上訴，如合併以同法第46
9條及第469條之1 之事由為上訴理由時，其上訴狀或理由書應表
明該判決所違背之法令條項，有關之司法院解釋、憲法法庭裁判
，或成文法以外之習慣或法理等及其具體內容，暨係依何訴訟資
料合於該違背法令之具體事實，並具體敘述為從事法之續造、確
保裁判之一致性或其他所涉及之法律見解具有原則上重要性之理
由。如未依上述方法表明，或其所表明者與上開法條規定不合時
，即難認為已合法表明上訴理由，其上訴自非合法。
    本件上訴人對於原判決提起上訴，雖以該判決違背法令為由
，惟核其上訴理由狀所載內容，係就原審取捨證據、認定事實之
職權行使所論斷：兩造於民國108年4月23日簽立系爭協議，約定
上訴人給付被上訴人新臺幣（下同）200 萬元，於系爭協議成立
時給付10萬元，其餘則自108年5月起，按月於每月20日以前匯款
3萬元，如1期未給付，視為全部到期；上訴人於締約時給付10萬
元，嗣則未依約給付餘款。上訴人雖稱係因被上訴人分手後心有
不甘，以強暴脅迫、剝奪行動自由等手段，逼使伊提出金錢補償
，所為悖於善良風俗，該當民法第184條第1項後段規定之侵權行
為云云，惟未能舉證以實其說，況上訴人雖原為大陸地區人民，
但已在臺灣地區設籍，簽立系爭協議時，在臺灣地區生活9 年，
倘遇暴力脅迫當無不知通報警方協助，但在協議磋商階段，既未
向警方報案，亦未向律師透露任何受暴力脅迫情形，事後更未返
回自己所有房地居住，反而與被上訴人在租屋處同居達2 個月，
與一般身心受脅迫尋求避害之舉措有別，上訴人辯稱其簽立系爭
協議時，處於身心受脅迫壓制狀態，自難採信。上訴人所提證據
，均不能證明系爭協議係其遭被上訴人脅迫所簽立，自不得依民
法第198 條規定拒絕履行。至上訴人稱系爭協議所餘債務，已因
其履行與被上訴人同居之承諾而獲免除云云，亦未能舉證以明其
實，自無足取。是被上訴人依系爭協議，請求上訴人給付190 萬
元本息，為有理由等情，指摘為不當，並就原審命為辯論及已論
斷者，泛言謂為違法，而非表明該判決所違背之法令及其具體內
容，暨依訴訟資料合於該違背法令之具體事實，更未具體敘述為
從事法之續造、確保裁判之一致性或其他所涉及之法律見解具有
原則上重要性之理由，難認其已合法表明上訴理由。依首揭說明
，應認其上訴為不合法。
    據上論結，本件上訴為不合法。依民事訴訟法第481 條、第
444條第1項、第95條、第78條，裁定如主文。
中    華    民    國   111    年    9     月    15    日
                      最高法院民事第二庭
                          審判長法官  高  孟  焄  
                                法官  彭  昭  芬  
                                法官  邱  璿  如  
                                法官  徐  福  晋  
                                法官  蘇  芹  英  
本件正本證明與原本無異
                                      書  記  官
中    華    民    國   111    年    9     月    20    日